【裁判字號】    92,上訴,1770
【裁判日期】    920708
【裁判案由】    違反槍砲彈藥刀械管制條例等
【裁判全文】
臺灣高等法院刑事判決                          九十二年度上訴字第一七七０號
    上  訴  人
    即  被  告  甲○○
    指定辯護人  本院公設辯護人  郭書益
右上訴人因違反槍砲彈藥刀械管制條例案件，不服臺灣桃園地方法院九十一年度訴字
第一七一八號，中華民國九十二年三月二十六日第一審判決（起訴案號：臺灣桃園地
方法院檢察署九十一年度偵字第一七九六二號），提起上訴，本院判決如左：
    主  文
上訴駁回。
    事  實
一、甲○○於民國（下同）八十四年年中之某日，在桃園縣中壢市○○路某土雞城餐
    廳內，從「許應良」（真實年籍姓名不詳）之成年男子處收受之包裹一只，其內
    裝有以色列ＩＭＩ廠製造之ＪＥＲＩＣＨＯ九四一ＦＢ型口徑九釐米（９ｘ１９
    ｍｍ）制式半自動手槍一把（含彈匣一個，槍枝管制編號：000000000
    0號，原審判決於事實欄誤載為0000000000號，應予補正）及具有殺
    傷力之口徑九釐米（９ｘ１９ｍｍ）之制式子彈七顆，其明知前揭制式手槍及子
    彈均屬槍砲彈藥刀械管制條例所列管之槍、彈，未經主管機關許可，不得寄藏、
    持有，仍將之攜返桃園縣觀音鄉○○村○○路三五六巷七弄四號住處內，後又移
    置到其位在雲林縣台西鄉五榔村六十三號之老家住處，並藏放於該址。嗣於九十
    一年十月一日，甲○○攜帶上開手槍、子彈自雲林搭乘火車至桃園縣中壢火車站
    ，並於同日十七時三十分許，在桃園縣觀音鄉○○村○鄰○○○道路為警當場查
    獲，同時扣得具殺傷力上開制式手槍一把（含彈匣一個）及子彈七發（鑑定時試
    射三發，尚餘四顆完整之子彈）。
二、案經桃園縣警察局大園分局報告臺灣桃園地方法院檢察署檢察官偵查起訴。
    理  由
一、上訴人即被告甲○○於原審審理時坦承於前揭時、地受「許應良」之託，藏放前
    開制式手槍及制式子彈七顆等事實，惟否認矢口否認有何違反槍砲彈藥刀械管制
    條例之犯行，並辯稱：「許應良」寄放時，並未告知包裹內放有制式手槍及子彈
    ，伊也從未打開來看過云云。惟經查：
  (一)扣案之槍彈，經送請內政部警政署刑事警察局鑑驗結果，認送鑑制式半自動手槍
    一枝（槍枝管制編號：0000000000號），係以色列ＩＭＩ廠製ＪＥＲ
    ＩＣＨＯ九四一ＦＢ型口徑九釐米（９ｘ１９ｍｍ）制式半自動手槍，機械性能
    良好，可擊發口徑九釐米（９ｘ１９ｍｍ）制式子彈，認具有殺傷力；送鑑子彈
    七顆，均係口徑九釐米（９ｘ１９ｍｍ）制式子彈，經試射三顆，均認具殺傷力
    等情，有該局九十一年十一月二十二日刑鑑字第０九一０二七九九九一號鑑驗通
    知書暨所附照片在卷可考（見原審卷第三十頁至第三十六頁）。上開扣案之槍枝
    （含彈匣）、子彈，均係屬槍砲彈藥刀械管制條例第四條第一項第一款、第二款
    規定明文查禁之制式手槍、子彈。
  (二)被告於偵訊及原審調查時供稱，上開查扣之槍、彈係八十四年間「許應良」在桃
    園縣中壢市○○路上一家土雞城內託其保管，是用一個盒子裝，其原先放在桃園
    觀音鄉住處，後來才帶回雲林縣台西鄉五榔村六三號老家等情（見偵查卷第四十
    四頁，原審卷第十頁至第十二頁）。經原審依職權調閱司法院戶役政連結查詢系
    統之「許應良」個人基本資料，以及口卡，並請證人許應良到庭作證，然證人許
    應良證稱：並不認識被告等語，被告亦陳稱交槍給其之人並非出庭作證之「許應
    良」，其不確定交槍給其之人是否有報假名等語（見原審卷第二十六頁至第二十
    七頁、第四十頁至第四十三頁），嗣被告又於原審審理時改稱：「許應良」已經
    在八十七年間死亡云云（見原審卷第八十三頁），然卻查無除戶資料，此有法務
    部戶役政連結作業系統資料一紙附卷可參（見原審卷第八十七頁）。寄藏槍彈予
    被告者，其真實姓名是否「許應良」，固難予查明，然被告甲○○承認自八十四
    年間之某日起受託寄藏扣案之制式槍彈，自斯時起，其寄藏槍彈之犯行即已成立
    ，且其寄藏行為依然繼續中，被告甲○○自始即基於寄藏槍械之犯意予以收受，
    雖寄藏人之真實姓名不詳，然對被告前開寄藏槍枝犯行，並無影響。
  (三)又被告雖辯稱不知「許應良」所寄放之盒子內裝有槍及子彈云云。然被告於原審
    調查中供稱：「八十四年間許應良在中壢市○○路的一家土雞城內交那把槍給我
    ，當時是用一個盒子裝起來，他交給我的時候，只有叫我保管一下，並沒有說裡
    面是什麼東西‧‧‧他有說會來跟我拿，但是都沒有來拿，當時只認識幾個月而
    已，原本放在觀音鄉住處那邊，後來才把槍帶回雲林縣台西鄉五榔村六十三號住
    處，我沒有打開來看過。」等語（見原審卷第十頁至第十二頁），被告已供稱知
    悉所寄藏者係槍、彈。且本件查獲當時（即九十一年十月一日十七時許），係因
    證人即查獲員警洪建宏、邱家瑜在桃園縣觀音鄉○○村○鄰○○道路旁執行勤務
    ，因見被告甲○○形跡可疑，上前表明員警身分，然被告甲○○隨即往後逃逸，
    被告約跑一百公尺左右，自其身上掉下一把槍（即扣案槍枝）等情，亦經當日執
    行勤務之警員洪建宏、邱家瑜等人於偵查中證述明確，被告對此亦坦承不諱（見
    偵查卷第四十三頁至第四十四頁），復有執勤報告書一份、照片八張、現場位置
    圖在卷可稽（見偵查卷第十五頁至第二十八頁），足認上開扣案槍枝、子彈係自
    被告甲○○身上起獲，被告辯稱：不知盒內裝有槍、彈云云，應屬卸責之詞，無
    足採信。本案事證明確，被告犯行堪以認定。
二、按槍砲彈藥刀械管制條例係將「持有」與「寄藏」為分別之處罰規定，單純之「
    持有」，固不包括「寄藏」，但寄藏之受人委託代為保管，其保管之本身所為之
    「持有」，既係「寄藏」之當然結果，法律上自宜僅就「寄藏」行為為包括之評
    價，不應另就「持有」予以論罪（最高法院七十四年台上字第三四００號判例參
    照）。核被告所為，係犯槍砲彈藥刀械管制條例第七條第四項未經許可寄藏手槍
    罪及同條例第十二條第四項未經許可寄藏子彈罪。又被告以一寄藏之行為，同時
    寄藏制式手槍、子彈，而觸犯未經許可寄藏手槍、未經許可寄子彈二罪名，應依
    刑法第五十五條想像競合犯之規定，論以情節較重之槍砲彈藥刀械管制條例第七
    條第四項未經許可寄藏手槍罪。被告雖於偵查中及原審調查、審理時自白並供述
    扣案之槍彈係「許應良」所交付，惟「許應良」真實姓名不詳，被告又稱「許應
    良」已死亡，無從據以查知扣案槍彈之來源，自無從依槍砲彈藥刀械管制條例第
    十八條第四項規定，予以減輕或免除其刑。被告自八十四年年中某日起開始持有
    、藏放扣案槍、彈，行為繼續至九十一年十月一日為警查獲時止，其間槍砲彈藥
    刀械管制條例雖迭有修正，然因持有槍、彈罪係屬行為之繼續，並非狀態之繼續
    ，應適用為警查獲時之現行槍砲彈藥刀械管制條例之規定，並無比較適用新舊法
    之問題，併此敘明。
三、原審審酌被告甲○○於此社會治安日益惡化之際，明知他人所交付之制式手槍及
    子彈具有殺傷力，為高度危險物品，卻仍無故持有並為他人藏置，危害社會安寧
    秩序，影響社會治安甚鉅，所生危害非輕，惟受託寄藏、持有期間，並未持之以
    行使或更犯他罪，及其犯罪之目的、手段、品行、智識程度及犯罪後之態度等一
    切情狀，適用槍砲彈藥刀械管制條例第七條第四項、第十二條第四項、刑法第十
    一條前段、第五十五條、第四十二條第二項、第三十八條第一項第一款、罰金罰
    鍰提高標準條例第二條、現行法規所定貨幣單位折算新臺幣條例第二條之規定，
    判處被告有期徒刑五年二月，併科罰金新臺幣九萬元，就罰金刑部分並諭知如易
    服勞役時以新台幣九百元即銀元三百元折算一日之標準。至扣案之以色列ＩＭＩ
    廠製ＪＥＲＩＣＨＯ九四一ＦＢ型口徑九釐米制式半自動手槍一枝（含彈匣壹個
    ，槍枝管制編號：0000000000號），及扣案未經試射之口徑九釐米制
    式子彈四顆，為違禁物，應依刑法第三十八條第一項第一款宣告沒收；至於另外
    三顆業因送請鑑定後，經鑑定單位即內政部警政署刑事警察局試射，已不具有子
    彈的完整結構而不具殺傷力，且已失其效能，試射、拆解後的彈頭、彈殼，自無
    庸宣告沒收，經核並無不合。
四、被告提起上訴，空言指摘原判決不當，核無理由，應予駁回。
五、被告經合法傳喚，無正當理由不到庭，爰不待其陳述逕行判決。
據上論斷，應依刑事訴訟法第三百六十八條、第三百七十一條，判決如主文。
本案經檢察官李進誠到庭執行職務。
中      華      民      國     九十二     年      七     月     八      日
                            臺灣高等法院刑事第三庭
                                審判長法  官  張  連  財
                                      法  官  黃  金  富
                                      法  官  林  明  俊
右正本證明與原本無異。
如不服本判決，應於收受送達後十日內向本院提出上訴書狀，其未敘述上訴之理由者
並得於提起上訴後十日內向本院補提理由書（均須按他造當事人之人數附繕本）。
                                      書記官  蕭  進  忠
中      華      民      國    九十二    年      七      月      九      日
附錄本案論罪科刑法條全文
槍砲彈藥刀械管制條例第七條第四項：
四、未經許可，持有、寄藏或意圖販賣而陳列第一項所列槍砲、彈藥者，處五年以上
    有期徒刑，併科新台幣一千萬元以下罰金。


司法院資訊處製作；財團法人民間司法改革基金會備份。
